【裁判字號】    89,訴,2052
【裁判日期】    891103
【裁判案由】    確認車位所有權及使用專用權
【裁判全文】
臺灣高雄地方法院民事判決  八十九年度訴字第二○五二號
    原      告  乙○○
    訴訟代理人  丙○○
    被      告  甲○○
右當事人間請求確認車位所有權及使用專用權事件，本院判決如左：
    主    文
確認原告就坐落高雄市○○區○○段四小段一三○三地號上，建物建號二五○九號共
同使用部分總面積一七一六點○五平方公尺，應有部分一○○○○分之三○七之所有
權為原告與其他共有人所共有。
原告其餘之訴駁回。
訴訟費用由被告負擔。
    事    實
甲、原告方面：
  一、聲明：
      （一）確認原告就坐落高雄市○○區○○段四小段一三○三地號上，建物建號
            二五○九號共同使用部分總面積一七一六點○五平方公尺，應有部分一
            ○○○○分之三○七之所有權為原告與其他共有人所共有。
      （二）確認原告就坐落高雄市○○區○○段四小段一三○三地號上，建物建號
            二五○九號共同使用部分總面積一七一六點○五平方公尺，應有部分一
            ○○○○分之三○七中，就地下室編號二停車位之使用專用權存在。
  二、陳述：
      （一）緣被告因積欠高雄區中小企業銀行股份有限公司（下稱高雄中小企業銀
            行）新台幣（下同）五百二十七萬三千一百二十二元，被告所有如附表
            之不動產因而為高雄中小企業銀行聲請本院八十七年度執字第二四四四
            七號民事執行程序拍賣，前開如附表之不動產於民國八十八年七月二十
            一日為原告以總價三百五十二萬元拍得，本院並於八十八年七月二十九
            日核發權利移轉證書，而原告同年八月六日收受前開證書，並於同年十
            月四日點交在案。
      （二）前開原告所拍定如附表編號三之不動產，係編號二建物之共同使用部分
            ，包括地下室之停車位在內，亦即地下室一樓編號二號之停車位已經由
            前述強制執行程序由原告取得所有權，而被告卻仍聲稱擁有上開停車位
            之所有權，為此提起本件確認之訴。
  三、證據：提出本院不動產權利移轉證書及執行處通知各一份、建物測量成果圖、
      證明書、代收款收據聯各二紙、建物登記謄本六份為證。
乙、被告方面：
  一、聲明：請求駁回原告之訴。
  二、陳述：被告當初向建設公司購買系爭房屋時，停車位是另外出資購得，並未包
      含在房地之價款內，且建設公司亦告知被告，停車位可自由買賣；又公共設施
      部分並無特別註明在何處，故可能在系爭建物之任何共同使用之範圍內。
  三、證據：提出地下室車位停車位置證明書、土地所有權狀、建物所有權狀、地下
      室權屬同意書各一份為證。
丙、本院依職權調閱本院八十七年度執字第二四四四七號民事執行、八十八年度旗簡
    字第二○○號第一審卷宗各一份。
    理    由
一、按於本案經終局判決後將訴撤回者，不得復提起同一之訴，民事訴訟法第二百六
    十三條第二項定有明文。查原告就同一事件曾於八十八年十月十日向本院旗山簡
    易庭起訴，嗣於同年十二月三十日言詞辯論期日經被告同意而撤回起訴，核之首
    揭法條，原告起訴尚未違反一事不再理原則，合先敘明。
二、次按確認法律關係之訴，非原告有即受確認判決之法律上利益者，不得提起之，
    民事訴訟法第二百四十七條第一項前段定有明文。所謂「即受確認判決之法律上
    利益」，係指法律關係之存否不明確，原告主觀上認其在法律上之地位有不安之
    狀態存在，此種不安之狀態，能以確認判決將之除去者而言。查原告因強制執行
    拍賣程序取得系爭停車位，因被告主張就該停車位有所有權，則該停車位所有權
    誰屬之法律關係並不明確，而此種不明確之狀態，能以確認判決將之除去，揆諸
    前揭說明，原告提起本件確認之訴，自有確認判決之法律上利益存在。
三、原告主張其經由本院八十七年度執字第二四四四七號民事執行程序而取得如附表
    所示之不動產，其中附表編號三公共設施即共同使用部分應包括地下室停車位，
    故上開不動產之前所有人即被告，就前述地下室停車位應無所有權及使用權，而
    被告尚就該停車位辯稱有所有權，為此提起本件訴訟，請求確認該停車位之所有
    權為原告及其他共有人所有。被告則以：如附表之不動產於拍賣前確為被告所有
    ，惟系爭停車位為被告向建設公司另外出資購買；且建設公司亦告知停車位可自
    由買賣；再者，系爭建物之共同使用部分，並未明定於何處等語，資為抗辯。
四、原告主張系爭如附表所示之不動產，係其經由本院八十七年度執字第二四四四七
    號強制執行程序拍賣所取得，而前開不動產之原所有權人為被告之事實，業據其
    提出不動產權利移轉證書及執行處通知各一份為證，且經本院依職權調取前開執
    行卷宗，核閱屬實，而被告就此復不爭執，自堪信為真實。原告另主張前揭不動
    產共同使用部分即附表編號三之部分，應包括系爭建物地下室之停車位在內，並
    提出建物測量成果圖、地下室停車位分管證明書，以資證明；惟被告卻辯稱伊係
    另行出資購買停車位，且當初建設公司即出賣人曾告知系爭停車位可自由買賣，
    故系爭停車位未包含在附表三之共同使用部分在內等語。從而兩造爭執重點，端
    係附表編號三之共同使用部分，是否包括被告另行出資購買之地下室停車位在內
    ，亦即原告經由強制執行程序所購得之不動產，前開停車位之權利是否隨同移轉
    於原告。經查：
    （一）系爭建物為鋼筋混凝土造八層住家用之公寓大廈，有建物登記謄本及照片
          附前述執行卷可證，而各住戶就地下室之公共設施之應有部分，亦視其是
          否擁有地下室停車位而有不同－無車位者：一萬分之七十五、平面車位者
          ：一萬分之三百零七、機械車位者：一萬分之二百五十七，有原告提出管
          理委員會證明書為證，且核與被告提出之地下室車位停車位置證明書背面
          備註欄第一項說明（即平面車位就地下室公共設施之應有部分為一萬分之
          一百三十二、機械車位為一萬分之八十二）（詳本院卷第二十四頁背面）
          及系爭建物謄本就共同使用部分權利範圍登記相符（見本院卷第二十五頁
          、二十七頁、二十九頁、三十一頁、三十二頁、三十三頁）；亦即有地下
          室平面車位者，就地下室公共設施之應有部分為一萬分之二百零七（75＋
          132＝207），機械車位者就地下室公共設施之應有部分為一萬分之一百五
          十七（75＋82＝157），而系爭建物除地下室公共設施（包括停車位）外
          其他之共同使用部分，各住戶之應有部分均為一萬分之一百（詳本院卷第
          三十九頁）。從而系爭建物有關停車位係以公共設施應有部分之登記方式
          ，以為區別各住戶是否有權使用。而原告提出之不動產權利移轉證書就系
          爭建物共同使用部分（即附表編號三之不動產）之應有部分為一萬分之三
          百零七，從而被告辯稱上述權利移轉證書上就公共設施部分並無特別註明
          在何處，不包括系爭停車位在內云云，尚難採信。
    （二）被告辯稱系爭停車位為其當初購屋時，另行出資向建設公司購買一節，原
          告就此抗辯亦不爭執，自堪信為真實。惟參諸前述停車位之登記方式，系
          爭停車位係由公共設施應有部分之多寡，以彰顯住戶間就地下室停車位之
          使用權利，並無獨立之產權登記，從而被告向建設公司購買之停車位，應
          為該車位之使用權利，此點證之被告所提出地下室權屬同意書載明「．．
          ．交屋後使用權屬購買車位者所有．．．」等語（見本院第五十二頁），
          益可確定被告所購買者，僅為系爭停車位之使用權利。換言之，系爭建物
          之出賣人即建設公司，係以與買受人即各住戶於購買房屋時，簽訂前開同
          意書，藉以確定有購買車位者，使用地下室停車位之權利，亦即前開同意
          書之性質，為系爭建物之各住戶即各共有人間就地下室停車位成立之分管
          契約，亦即就系爭建物之共用部分經約定供特定區分所有權人使用。
    （三）從而原告經由本院八十七年度執字第二四四四七號強制執行程序取得之不
          動產，本院核發之不動產權利移轉證明書所載，除包括系爭房地之外，編
          號三之部分，明確載明「共同使用部分總面積一千七百十六點零五平方公
          尺應有部分一萬分之三百零七」（詳本院卷第二十一頁），故可知原告所
          取得之不動產範圍，應包括被告所購得之地下室停車位之應有部分在內。
五、按專有部分不得與其所屬建築物共同部分對應有部分及其基地所有權或地上權之
    應有部分分離而為移轉或設定負擔，公寓大廈管理條例第四條第二項定有明文。
    乃因區分所有建物之共同使用部分，性質上屬共有，且附屬於區分所有建物，共
    有人將各相關區分所有專有部分之建物移轉時，依土地登記規則第七十二條第二
    款（應為修訂後之第八十條）規定，其共同使用部分之所有權，亦隨之移轉與同
    一人。各共有人對於該共同使用部分之設施，雖可依其共有部分之經濟目的，加
    以使用或約定分管，但使用權為所有權之積極權能之一，不得與所有權分離而單
    獨為買賣標的。又地下室停車位共同使用部分，與建物專有部分，具有密切不可
    分之主從關係，建物專有部分所有人，不得將共同使用部分之車位使用權單獨出
    售他人，或保留車位使用權而將建物專有部分出售他人，最高法院八十五年度台
    上字第五六九號著判例可稽。查本件系爭建物之地下室係屬該建物之共同使用部
    分，而系爭地下室停車位則屬公寓大廈管理條例第三條第五款之約定專用部分，
    本質上仍屬共同使用部分，故其移轉應與專有部分（即各住戶之建物、土地）具
    有不可分割之關係，而被告前所有之系爭房地業經本院上述之強制執行程序，由
    原告取得所有權，被告已非系爭建物、土地之所有人，則就系爭停車位自無可能
    再與其他住戶成立共有關係，被告辯稱當初建設公司另行出賣予其停車位，故伊
    仍保有停車位之所有權云云，揆諸前揭說明，自無足採。
六、綜上所述，被告所簽之地下室權屬同意書（見本院卷第五十二頁），其性質為分
    管契約，而系爭停車位屬約定專有部分，被告雖另行出資購得停車位，惟係屬被
    告與其他住戶成立共有關係期間內，被告有依約定專用該地下室停車位之權利，
    至該停車位使用權利之歸屬，應隨同專有部分之移轉而定，非謂被告可永久保有
    停車位之使用權，如被告之辯稱為真，則公寓大廈之共同使用部分（例如樓梯間
    、中庭、機械室、水箱等）之所有權人可能與專有部分（即住戶）為不同之所有
    人，則住戶豈非有不能使用樓梯間之情形產生，惟此絕非公寓大廈管理條例之立
    法意旨，亦與各住戶即一般人之利益有違，更不符合社會公平、正義之理念。從
    而原告訴請確認系爭停車位即系爭建物共同使用部分應有部分一萬分之三百零七
    為原告與其他共有人所有，洵屬正當，應予准許。至於使用權為所有權之積極權
    能之一，且系爭停車位已由該管理委員會出具證明書由原告分管，即已約定為原
    告所專用，故就原告訴請確認車位專用權部分，尚無即受確認判決之法律上利益
    ，為無理由，應予駁回。
據上論結，原告之訴為一部有理由，一部無理由，依民事訴訟法第七十九條但書，判
決如主文。
中      華      民      國    八十九    年      十一      月    三    日
                              臺灣高雄地方法院民事第二庭
~B法      官  吳為平
右為正本係照原本作成。
如不服本判決，應於送達後廿日內，向本院提出上訴狀並表明上訴理由，如於本
判決宣示後送達前提起上訴者，應於判決送達後十日內補提上訴理由書（須附繕本）。
中      華      民      國    八十九    年      十一      月    三      日
~B法院書記官  楊明月


司法院資訊處製作；財團法人民間司法改革基金會備份。
